【裁判字號】    90,訴,883
【裁判日期】    901025
【裁判案由】    違反懲治盜匪條例
【裁判全文】
臺灣彰化地方法院刑事判決                            九十年度訴字第八八三號
    公  訴  人  臺灣彰化地方法院檢察署檢察官
    被      告  丙○○
    指定辯護人  本院公設辯護人  己○○
右列被告因盜匪案件，經檢察官提起公訴（九十年度偵字第四五三八號）及移送併案
審理（九十年度偵字第五三四三、五八一四號），本院判決如左：
    主      文
丙○○共同連續意圖為自己不法所有，以脅迫致使不能抗拒而取他人之物，處有期徒
刑捌年。
扣案之刀柄斷裂之水果刀壹支沒收。
    事      實
一、丙○○平日缺錢花用，因見年邁老人或單身女子騎車外出，略顯勢單力薄，遂認
    有機可乘，竟基於意圖為自己不法所有之概括犯意，由其獨自一人或與謝宏榆（
    綽號「阿牛」）二人共同基於犯意之聯絡，騎乘丙○○所有之車牌號碼ＨＦＭ－
    三五五號重機車，連續於附表所示之時間、地點，以附表所示之犯罪方法，分別
    持用水果刀脅迫甲○、乙○○、丁○交出身上財物，致使彼等不能抗拒而交付或
    任由丙○○取去如附表所示之財物。迨丙○○於附表編號三所示之時地，強取丁○身上財物遭受抵抗時，適有巡邏員警行經該處，當場將之制服而予以逮捕，並
    扣得其所有之刀柄斷裂之水果刀一支。
二、案經彰化縣警察局溪湖分局報請臺灣彰化地方法院檢察署檢察官偵查起訴及移送
    本院併案審理。
    理      由
一、訊據被告丙○○對於右揭附表編號二、三之犯罪事實固均坦承不諱，惟矢口否認
    於犯罪事實一部分有強盜得財，辯稱：伊當時拿出刀子，被害人甲○見狀就跑開
    了，並未取得新台幣（下同）二百五十元之錢幣云云。然查：右揭事實，業據被
    告於警訊及偵查中坦認無訛，核與被害人甲○、乙○○、丁○指訴情節相符，並
    經共犯謝宏榆於警訊中供陳明確，復有贓物認領保管單一紙附卷可稽，及刀柄斷
    裂之水果刀一支、用以遮蔽機車號牌之口罩一個扣案為憑。而被告前於本院九十
    年八月十六日訊問時業已陳明：確於九十年六月二十六日強盜被害人甲○得款二
    百五十元（即附表編號一之犯罪事實），所得金錢並已花用完盡等語，自不容其
    事後空言否認，是被告前揭所辯，要屬無據，自不足採。又被告先騎乘機車接近
    被害人後，再持身上預藏之水果刀喝令被害人交出財物，客觀上顯已致令他人因
    顧及自身生命安危及身體完整，不敢輕易與之抵抗；主觀上各該被害人並皆感到
    害怕驚懼，自由決定意志受有明顯侵害，被告所為自已達於致令他人不能抗拒之
    脅迫程度，殆屬無疑。本案事證已臻明確，被告犯行至堪認定。
二、核被告丙○○以脅迫方式，致令被害人甲○、乙○○不能抗拒而強取或令他人交
    付財物，就附表編號一、二部分所為，係犯懲治盜匪條例第五條第一項第一款之
    以脅迫強盜財物罪；就附表編號三先行變造車牌再強取被害人丁○財物未遂部分
    ，係犯同條第二項、第一項第一款之脅迫強盜財物未遂罪，及刑法第二百十二條
    之變造特種文書罪。被告與謝宏榆就附表編號二部分之犯罪事實，顯有犯意聯絡
    及行為分擔，均為共同正犯。被告先後所犯數次盜匪犯行，雖有既遂、未遂之別
    ，然其犯罪時間緊接，方法相近，觸犯構成要件相同之罪名，應依連續犯之規定
    論以脅迫強盜財物既遂一罪（參照最高法院六十七年度第六次暨第七次刑事庭會
    議決議），除法定刑無期徒刑部分依法不得加重外，餘則依法加重其刑。而被告
    變造車牌後並未對外主張行使（以口罩蓋住），與附表編號三之盜匪犯行有方法
  結果之牽連關係，應從較重之上開盜匪罪刑論處。另被告於附表編號一、二所示
    之盜匪犯行而經移送併辦部分，雖未及由公訴人於起訴書內詳加載明，惟此因與
    業經起訴之附表編號三部分有連續犯之裁判上一罪關係，為起訴效力所及，基於
    審判不可分原則，本院自得併予審究；而被告所涉變造特種文書部分犯罪事實，
    業經公訴人載明於起訴書內，僅係漏載犯罪法條，仍由本院一併予以審酌。爰審
    酌被告僅因一時需錢花用，不知依憑己力循正當途徑獲致生活所需，竟恃其強力
    而取他人財物，不惟造成被害人心理、財產受有嚴重侵害，抑且致使社會人心惶
    恐不安，危害鄉里治安甚鉅，且被告專挑老人及單身女子等較無力抵抗之族群下
    手強盜，犯罪動機及所用手段均為社會所難容，自應予以嚴加責難；惟其犯罪後
    尚能大致坦承犯行，態度非無足取，及其先前並無犯罪紀錄，應非習於犯罪之人
    ，尚有改過向善之希望，及其犯罪目的、所生危害、所得財物不豐、具有國中畢
    業學歷之智識程度等一切情狀，量處如主文所示之刑，以示懲儆。扣案之刀柄斷
    裂之水果刀一支，係供犯罪所用之物，且為被告所有，業據其供承在卷，應依刑
    法第三十八條第一項第二款之規定，宣告沒收。至口罩一個僅為被告用以遮蔽機
    車號牌，作為掩飾自己身分之用途，並非直接使用於強盜犯罪構成要件行為之作
    案工具，應無諭知沒收之必要，附此敘明。
三、被告強盜被害人甲○所得之二百五十元錢幣，據其所稱業已花用一空，既經花用
    費失，自毋庸再依懲治盜匪條例第七條第一項諭知發還被害人；而強盜被害人乙○○所得之行動電話一支，亦經被害人於警訊後領回，有贓物認領保管單一紙在
    卷為憑，亦無再行諭知發還被害人之餘地，均予指明。
四、移送併辦（九十年度偵字第五三四三號強盜被害人戊○○手機部分）意旨另以：
    被告騎乘機車載同謝宏榆，於九十年六月三十日下午三時許，在彰化縣溪湖鎮○○里○○路○段強行取去戊○○之行動電話一支，因認被告就此部分亦涉有懲治
    盜匪條例第五條第一項第一款之罪嫌，而與前揭業經論罪科刑部分有連續犯之關
    係等語。然查：被告當時係因騎車搭載謝宏榆，自後搶奪被害人戊○○之行動電
    話不成，始下車與被害人戊○○強行拉扯，終由被告將該支行動電話奪去，其初
    始係以搶奪犯意為之等情，業據被告於審理時供認甚明，且與被害人戊○○、共
    犯謝宏榆所述情節互核相符。是以縱認被告此部分所為已達致使他人不能抗拒之
    強盜程度，然其係因搶奪犯行未能遂行，始中途更易為強盜財物之犯意，應屬臨
    時起意之單一犯罪行為，此與連續犯所應具備之概括犯意，需於犯罪初始即有預
    謀之犯罪計畫情形迥異。則該部分犯行既與業經論罪科刑部分並非出於同一概括
    犯罪故意，即無連續犯規定之適用可言，又未經檢察官提起公訴，本院尚無從為
    實體之審究，自應退由原移送機關另為適法之處理。
據上論斷，應依刑事訴訟法第二百九十九條第一項前段，懲治盜匪條例第五條第一項
第一款、第八條，刑法第二十八條、第五十六條、第二百十二條、第五十五條、第三
十八條第一項第二款，判決如主文。
本案經檢察官李芳瑜到庭執行職務。
中      華      民      國      九十      年      十    月    二十五    日
                                      臺灣彰化地方法院刑事第三庭
                                          法      官  高  文  崇
右正本證明與原本無異。
如不服本判決，應於判決送達後十日內向本院提出上訴狀( 須附繕本 )。
告訴人或被害人對於判決如有不服具備理由請求檢察官上訴者，其上訴期間之計算係
以檢察官收受判決正本之日期為準。
                            法院書記官  謝  志  鑫
中      華      民      國      九十      年      十    月     三十     日
懲治盜匪條例第五條
有左列行為之一者，處無期徒刑或七年以上有期徒刑：
一、意圖為自己或第三人不法所有，以強暴、脅迫、藥劑、催眠術或他法，致使不能
    抗拒，而取他人之物或使其交付者。
二、發掘墳墓而盜取殮物者。
三、藏匿或包庇盜匪者。
前項第一款之未遂犯罰之。
預備犯第一項第一款之罪者，處一年以下有期徒刑。
懲治盜匪條例第八條：
刑法總則及刑法分則第一百六十七條，第三百四十七條第五項之規定，於盜匪案件仍
適用之。
刑法第二百十二條
偽造、變造護照、旅券、免許證、特許證及關於品行、能力、服務或其他相類之證書
、介紹書，足以生損害於公眾或他人者，處一年以下有期徒刑，拘役或三百元以下罰
金。
附表：
┌──┬───┬─────┬─────┬───────────┬─────┐
│編號│行為人│犯罪時間  │犯罪地點  │犯罪方法              │所得財物  │
├──┼───┼─────┼─────┼───────────┼─────┤
│    │丙○○│九十年六月│彰化縣溪湖│丙○○騎乘機車，佯以問│新台幣二百│
│一  │      │二十六日凌│鎮○○路○○路為由，接近以腳踏車載│五十元（五│
│    │      │晨三時十分│胡保安中藥│運蔬菜之甲○老先生，待│十元錢幣五│
│    │      │許        │房」前    │甲○疏於注意，丙○○即│枚，已花用│
│    │      │          │          │以預藏之水果刀抵住甲○│一空）。  │
│    │      │          │          │之肚子，喝令交出錢財，│          │
│    │      │          │          │致使甲○不能抗拒而交出│          │
│    │      │          │          │身上僅有之二百五十元錢│          │
│    │      │          │          │幣。                  │          │
├──┼───┼─────┼─────┼───────────┼─────┤
│    │丙○○│九十年六月│彰化縣埔心│丙○○騎乘機車，搭載謝│行動電話一│
│二  │謝宏榆│二十八日晚│鄉二重村五│宏榆，佯以問路為由，接│支（已發還│
│    │      │間八時三十│通南路與快│近騎乘機車之乙○○小姐│乙○○）。│
│    │      │分許      │速道路橋下│，待其停車疏於注意之際│          │
│    │      │          │便道      │，謝宏榆即以預藏之水果│          │
│    │      │          │          │刀抵住乙○○之脖子，由│          │
│    │      │          │          │丙○○喝令交出財物，致│          │
│    │      │          │          │使乙○○不能抗拒，任由│          │
│    │      │          │          │丙○○強取身上行動電話│          │
│    │      │          │          │一支。                │          │
├──┼───┼─────┼─────┼───────────┼─────┤
│    │丙○○│九十年六月│彰化縣溪湖│丙○○先以黑色膠布將機│無        │
│三  │      │三十日下午│鎮中山里台│車車牌中之「Ｆ」變造為│          │
│    │      │三時三十分│糖鐵道旁  │「Ｅ」，足以生損害於公│          │
│    │      │許        │          │路監理機關業務管理之正│          │
│    │      │          │          │確性，並以口罩遮蔽於上│          │
│    │      │          │          │，騎該機車自後衝撞前方││
│    │      │          │          │騎乘腳踏車之丁○老先生│          │
│    │      │          │          │，致其跌倒於地，旋即趨│          │
│    │      │          │          │前喝令交出錢財撞並作勢│          │
│    │      │          │          │欲取出褲袋之水果刀，惟│          │
│    │      │          │          │因丁○抗拒不從，並與洪│          │
│    │      │          │          │基閔發生扭打，水果刀柄│          │
│    │      │          │          │因而斷裂。經巡邏員警適│          │
│    │      │          │          │時將之逮捕而不遂。    │          │
└──┴───┴─────┴─────┴───────────┴─────┘


司法院資訊處製作；財團法人民間司法改革基金會備份。
